臺灣新竹地方法院民事裁定　　　　　　　 96年度訴字第633號
原　　　告　美商花旗銀行股份有限公司
法定代理人　甲○○
上列原告與被告丁○○、乙○○、丙○○、戊○○間請求返還消
費借貸款事件，本院裁定如下：
    主  文
原告應於本裁定送達後七日內，具狀補正適格當事人，逾期則駁
回其訴。
    理  由
一、按繼承人有數人時，在分割遺產前，各繼承人對於遺產全部
    為公同共有，民法第1151條定有明文。又各公同共有人之權
    利，及於公同共有物之全部，並無所謂應有部分之存在，而
    公同共有物之處分及其他權利之行使，除公同關係所由規定
    之法律或契約另有規定外，應得公同共有人全體之同意，民
    法第827條第2項、第828條第2項分別定有明文，且上述規定
    ，依同法第831條規定，於公同共有之債權準用之。故遺產
    未分割前，為全體繼承人公同共有，非經全體繼承人同意，
    繼承人之一不得任意處分，是訴請返還尚未經分割之遺產，
    自應以全體繼承人為被告，其被告當事人方屬適格；又公同
    共有關係對於共同共有人全體為必須合一確定，故除依法律
    或契約另有規定得由公同共有人中之一人代表全體，或有管
    理權者外，應由全體起訴或應訴，故因公同共有關係所負之
    債務涉訟，其訴訟標的對於各公同共有人間均須合一確定，
    屬於固有必要共同訴訟，亦應以全體公同共有人為被告，其
    被告當事人適格始無欠缺。末按訴訟事件，其當事人有無主
    張權利之資格（即當事人適格），係為訴權之存在要件，若
    並無此項資格而貿為當事人起訴者，應予駁斥，最高法院19
    年上字第941號判例要旨可資參照。
二、經查，原告係基於消費借貸及繼承之法律關係請求被告清償
    被繼承人王玉琴所負之債務，而被繼承人王玉琴於民國86年
    3月12日死亡時，其繼承人依民法第1138條為被告丁○○、
    乙○○、丙○○、戊○○及訴外人己○○，且經本院依職權
    查明無被繼承人王玉琴拋棄或限定繼承之案件，亦有本院民
    事記錄科查詢表及原告提出之被繼承人繼承系統表、戶籍謄
    本等件附卷可佐，是被繼承人之遺產既為前開繼承人所公同
    共有，則就系爭遺產所生債務，自屬因公同共有關係所生之
    債務，依首揭說明，應屬必要共同訴訟。又查，訴外人己○
    ○於86年8月28日死亡，其第一順位繼承人即被告、第三順
    位繼承人即訴外人己○○之兄弟姊妹業已向本院拋棄繼承，
    亦經本院依職權調閱本院90年度繼字第96號拋棄繼承事件、
    91年度繼更字第1號拋棄繼承事件卷宗核閱無訛，是訴外人
    己○○有無其他繼承人不明。然原告既基於消費借貸及繼承
    之法律關係請求被繼承人王玉琴之繼承人返還借款，自應以
    全體公同共有人即被繼承人王玉琴之繼承人為被告，其被告
    當事人適格始無欠缺，惟原告提出之起訴狀，並未以全體公
    同共有人為被告，其僅訴請被告四人連帶返還，揆諸前揭規
    定及說明，被告當事人適格顯有欠缺，於法不合。
三、依民事訴訟法249條，裁定如主文。
中　　華　　民　　國　　96　　年　　11　　月　　27 　日
                  民事第一庭    法　官　黃珮禎
以上正本係照原本做成。
不得抗告。
                                書記官  江靜玲
中　　華　　民　　國　　96　　年　　11　　月　　27 　日
